【裁判字號】    88,易,2601
【裁判日期】    890629
【裁判案由】    賭博
【裁判全文】
臺灣臺南地方法院刑事判決                        八十八年度易字第二六一號
    公  訴  人  臺灣臺南地方法院檢察署檢察官
    被      告  宙○○
                辛○○
                巳○○
                酉○○
    右四人共同
    選任辯護人  鄭和傑
                呂郁斌
    被      告  午○○
                庚○○
                乙○○
右列被告等因賭博案件，經檢察官提起公訴（八十八年度偵字第八七六○、一○○四
三號），本院判決如左：
    主  文
宙○○共同以賭博為常業，處有期徒刑陸月，如易科罰金，以參佰元折算壹日。
辛○○共同以賭博為常業，處有期徒刑伍月，如易科罰金，以參佰元折算壹日。
巳○○、酉○○、午○○、庚○○及乙○○共同以賭博為常業，均各處有期徒刑參月
，如易科罰金，以參佰元折算壹日。
扣案之小鋼珠檯壹佰拾臺、會員退珠單拾張、會員寄珠單拾壹冊、領珠簿壹本、會員
登記簿貳本、小鋼珠貳拾柒盒及賭資新臺幣貳萬陸仟玖佰元均沒收。
    事  實
一、宙○○前曾因於八十七年六月中旬起至八十七年八月三日止犯常業賭博罪，經本
    院於八十七年十一月二十日以八十七年度易字第二九五一號刑事判決判處有期徒
    刑五月，於八十七年十二月七日確定，於八十八年二月四日因易科罰金執行完畢
    ，猶不知悔改，復與辛○○共同基於常業賭博之犯意聯絡，自民國八十七年七月
    間起，在臺南縣永康市○○路一百九十六號處經營「丸新小鋼珠店」，在上址公
    眾得出入之場所，設置小鋼珠檯，以先由顧客出資購買特定數量之鋼珠，置於珠
    檯內打玩，憑機率輸贏鋼珠，最後顧客得以其累積之鋼珠換取寄分卡再玩或持以
    換回現金之方式，與不特定之顧客賭博財物，並雇用巳○○為該店經理，酉○○
    為主任，午○○為會計，庚○○及壬○○（壬○○部分另行審結）為店員，並共
    同基於常業賭博犯意之聯絡，由渠等分別擔任收受賭資、分送鋼珠、製發寄分卡
    、兌換現金、填製報表及監督店務等工作，並均以此為常業。迨至八十八年二月
    間，宙○○與辛○○離婚後，宙○○退出丸新小鋼珠店之經營，由辛○○獨自繼
    續雇用前揭人員及吳家昌以相同方式營業（惟宙○○所為自八十七年七月間起至
    八十七年十一月二十日止部分之行為已為前開判決既判力效力所及而不論）。嗣
    於八十八年七月十二日二十三時十分許，適有顧客周華泰、鍾勝有、黃俊華（均
    經不起訴處分確定）及卯○○、宇○○、丁○○、天○○、戊○○、寅○○、申
    ○○、丙○○、子○○、黃○○、Ａ○○、癸○○、丑○○、亥○、辰○○、玄
    ○○、己○○、甲○○、未○○、地○○、戌○○等二十四人（均另行審結）在
    上址以小鋼珠與店家賭博財物時，經臺灣臺南地方法院檢察署檢察官率警當場查
    獲，並扣得賭具小鋼珠檯一百十臺、退珠單十張、寄珠單十一冊、領珠簿一本、
    會員登記簿二本、小鋼珠二十七盒及賭資新臺幣（下同）二萬六千九百元暨買水
    明細表一張等物。
二、案經臺南縣警察局永康分局報請臺灣臺南地方法院檢察署檢察官偵查起訴。
    理  由
一、訊據被告宙○○、辛○○對於右揭時地經營上揭小鋼珠店而為負責人，並雇用被
    告巳○○、酉○○、午○○、庚○○、壬○○及吳家昌等人擔任上開職務等情供
    承不諱，被告巳○○、酉○○、午○○、庚○○、壬○○及吳家昌等人對於右揭
    時地受僱於宙○○及辛○○而在上揭小鋼珠店內工作並分別擔任前開職務等情均
    供承不諱，惟均矢口否認有何常業賭博犯行，均辯稱：扣案之小鋼珠檯之把玩純
    屬娛樂，賭客所贏得之分數僅能兌換寄分卡，下次再來玩，而不能兌換現金，而
    伊等也會向顧客告知此點，當天查獲時警察曾說只要承認就可回家，而承認可兌
    換現金之周華泰、鍾勝有及黃俊華或許因此才說可兌換現金云云，被告宙○○另
    辯稱：伊自八十七年七月間起至八十八年二月間經營上揭小鋼珠店，當時係不可
    以兌換現金的，而伊自八十八年二月間退出後就未再介入，也不知查獲時之現場
    情形云云。經查被告宙○○自八十七年七月間起和被告辛○○共同經營上揭小鋼
    珠店，該店於八十八年二月間起改由辛○○獨自經營，同時宙○○和辛○○經營
    時即雇用被告巳○○為該店經理，酉○○為主任，午○○為會計，庚○○及壬○○為店員，辛○○並再雇用被告吳家昌等情，業據被告宙○○、辛○○、巳○○
    、酉○○、午○○、庚○○及吳家昌於歷次警、偵訊及本院審理時自承甚詳，雖
    上開被告等均矢口否認店裡可兌換現金予顧客，然寄分卡得兌換現金一節，業據
    同案被告周華泰於警偵訊時證稱：伊於案發當日至店裡玩二次，第一次玩時共贏
    四盒小鋼珠，先將其中二盒向櫃臺小姐兌換現金二千元，保留二盒繼續玩，後來
    輸掉一盒，剩下的一盒又以同樣方式換回一千元等語，及同案被告鍾勝有於警、
    偵訊時供稱：‧‧‧前往找櫃臺小姐結帳，共有二千三百多粒珠子，小姐開立二
    張單子，一張寫著寄放三百餘粒珠子，一張寫著二千粒鋼珠，該張單子在伊出店
    到車庫取車時，由小姐拿現金一千元給伊，該小姐確實是店內的小姐等語，暨經
    同案被告黃俊華於警、偵訊時供述：伊曾在該店擔任店員，並經常去玩，贏時鋼
    珠拿去數珠器計算，以二千粒為一單位，可換回一千元，零散的鋼珠再去玩，把
    它消化掉，再贏再以同樣方式處理，如還不想走，就由小姐拿單子給顧客簽，單
    子先寄放在櫃臺，如珠子打完，不想玩了，就告訴櫃臺小姐會員號碼及姓名，小
    姐就把數量告知幹部，由幹部退錢等語綦詳，而上揭被告周華泰、鐘勝有及黃俊
    華等三人與被告等均無怨隙，衡情渠等自無架詞陷人入罪之理，此外並有小鋼珠
    一百十臺、退珠單十張、寄珠單十一冊、領珠簿一本、會員登記簿二本、小鋼珠
    二十七盒及賭資新臺幣二萬六千九百元等物扣案可資佐證，足見該小鋼珠店確以
    所擺設之小鋼珠檯為工具，由顧客出資購買特定數量之鋼珠，置於珠檯內打玩，
    憑機率輸贏鋼珠，若有贏則由小姐記錄於寄分卡，嗣後再以寄分卡兌換現金之方
    式進行賭博。參以當日扣案賭資為二萬六千九百元，店裡一日經營所得約有二、
    三萬元，假日更可達三、四萬元等情，亦為被告巳○○自承在卷，且扣案機具達
    一百十臺之多，足見該小鋼珠店經營規模相當龐大。衡諸常情，若僅為娛樂，寄
    分卡不得兌換現金，如何吸引大量客源，擁有如此龐大之經營所得？若顧客僅係
    偶然來玩不欲寄單，又將如何處理？是以被告等上開所辯，與社會常情顯不相符
    ，不足採信。又被告等雖辯稱上開同案被告周華泰、鍾勝有及黃俊華三人因承認
    即獲不起訴處分等語，然檢察官係於調查證據後衡量相關情況依職權對上揭三人
    為不起訴處分，自尚難僅以即謂上揭同案被告所為供詞不足採信。又被告辛○○
    雖辯稱：伊在檢察官未發覺伊係丸新小鋼珠店負責人前，曾委託宙○○於八十八
    年七月二十三日應訊時告知檢察官此點，是伊係自首云云。惟觀被告宙○○於當
    日應訊時係供稱：這家店係伊與太太離婚後，就讓給太太了，是今年二月間的事
    等語，並未提及被告辛○○曾要其代為轉達自首犯罪而願接受審判之意，況被告
    辛○○於歷次偵訊及本院審理時均一再陳稱客人至上揭小鋼珠電玩時不可兌換現
    金，已如前述，是認被告辛○○並未於其上開賭博犯行尚未被發覺前，以願受法
    律上裁判之意向偵查機關申告至明。再者，上開小鋼珠店原本是被告宙○○及辛○○共同經營，被查獲之員工即被告巳○○、酉○○、午○○、庚○○、吳家昌
    及壬○○均是宙○○所雇用，被告辛○○獨自經營後亦沿用原來方式經營及繼續
    雇用上揭人員等情，業據被告宙○○及辛○○自承在卷，被告巳○○亦供述：大
    部分是辛○○來收錢，有時他們夫妻一起來，今年過年後大部分是辛○○來收錢
    等語甚明，而上揭小鋼珠店係可供顧客兌換現金等情，已如前述，則被告宙○○
    與辛○○共同經營時，既亦雇用多名員工，小鋼珠檯數量亦頗鉅，足見其經營規
    模亦相當龐大，則在經營方式、人員、小鋼珠臺數量等等均未有所改變，足認被
    告宙○○及辛○○共同經營時，該小鋼珠店亦可供顧客兌換現金無訛，是以被告
    等上開所辯均無足採信。又按刑法上所謂常業犯，係指反覆以同種類之行為目的
    之社會活動職業性犯罪而言，亦即恃犯罪以維生，縱令同時兼操持其他職業，仍
    無礙其為常業犯罪，非謂常業犯必須別無其他正當職業始克構成，最高法院八十
    二年台上字第二０七一號著有判例可資參照。被告宙○○與辛○○自八十七年七
    月間起共同經營上揭小鋼珠店，自八十八年二月間起改由辛○○獨自經營，經營
    時間非短，而上開小鋼珠檯擺設數量為一百十臺，一日營業所得由二萬餘元至三
    、四萬元不等，且雇用被告巳○○、酉○○、午○○、庚○○、乙○○及壬○○
    等多人，足認被告宙○○及辛○○均以此營生；又被告巳○○、酉○○、午○○
    、庚○○、乙○○等多人亦先後受僱於被告宙○○及辛○○，分別負責收受賭資
    、分送鋼珠、製發寄分卡、兌換現金、填製報表及監督店務等工作，均係參與賭
    博罪構成要件之行為，且以被告宙○○及辛○○支付之薪資賴以維生，是上開被
    告等均以前開賭博行為為渠等謀生之主要職業，亦堪論斷。本件事證明確，被告
    等犯行均堪以認定。
二、核被告宙○○、辛○○、巳○○、酉○○、午○○、庚○○及吳家昌均係犯刑法
    第二百六十七條之常業賭博罪。被告宙○○、辛○○與其等雇用分別擔任收受賭
    資、分送鋼珠、製發寄分卡、兌換現金、填製報表及監督店務等工作之被告巳○○、酉○○、午○○、庚○○及吳家昌等人間，就上開犯行有犯意聯絡及行為之
    分擔，均應論以共同正犯。爰審酌被告宙○○、辛○○不思以正當工作獲取財產
    ，而經營小鋼珠店供人賭博財物，以從中獲取不法利益，助長社會僥倖心理，使
    人廢時失業，易趨於遊惰，影響正常之社會經濟活動，經營期間長短、其中被告
    宙○○、辛○○為上開賭博電玩業務之負責人，情節較重；被告巳○○、酉○○
    、午○○、庚○○及吳家昌受其僱請任事，情節較輕，及渠等之犯罪動機、目的
    、手段、所生危害及犯後態度等一切情狀，各量處如主文所示之刑，並均諭知易
    科罰金之折算標準。扣案之上開小鋼珠檯一百十臺、退珠單十張、寄珠單十一冊
    、領珠簿一本、會員登記簿二本、小鋼珠二十七盒均為當場賭博之器具，二萬六
    千九百元為賭資，均應依刑法第二百六十六條第二項規定宣告沒收之。又買水明
    細表一張雖為被告辛○○所有，然尚非供被告等犯罪所用或預備犯罪之物，亦非
    犯罪所得之物，爰不予宣告沒收之，併此敘明。
三、又公訴意旨認為被告宙○○自八十七年七月間起至八十七年十一月二十日止，亦
    因在上址經營「丸新小鋼珠店」，設置小鋼珠臺而涉有常業賭博犯行等語，然按
    案件曾經判決確者，應諭知免訴之判決，刑事訴訟第三百零二條第一款定有明文
    ；又訴訟上所謂一事不再理之原則，關於實質上一罪或裁判上一罪，亦均有其適
    用，最高法院六十年台非字第七七號著有判例。經查被告宙○○前曾因於八十七
    年六月中旬起至八十七年八月三日止犯常業賭博罪，經本院於八十七年十一月二
    十日以八十七年度易字第二九五一號刑事判決判處有期徒刑五月，於八十七年十
    二月七日確定，於八十八年二月四日因易科罰金執行完畢，有前開刑事判決、臺
    灣高等法院被告全國前案紀錄表及臺灣臺南地方法院檢察署刑案資料查註紀錄表
    各一份在卷足稽，依上揭說明，本應諭知被告宙○○此部分免訴之判決，惟公訴
    人認此部分與前開論罪科刑部分有連續犯之裁判上一罪關係，爰不另為免訴之諭
    知，附此敘明。
據上論斷，應依刑事訴訟法第二百九十九條第一項前段，刑法第二十八條、第二百六
十七條、第四十一條、第二百六十六條第二項，罰金罰鍰提高標準條例第一條前段，
第二條，判決如主文。
中      華      民      國    八十九    年      六    月  二十九      日
                              臺灣臺南地方法院刑事第四庭
                                      法  官  楊惠芬
右正本證明與原本無異。
如不服本判決，應於判決送達後十日內，向本院提出上訴狀。
                                      書記官  陳俊元
中      華      民      國    八十九    年      七      月     三       日
附錄法條：
刑法第二百六十七條：
以賭博為常業者，處二年以下有期徒刑，得併科一千元以下罰金。


司法院資訊處製作；財團法人民間司法改革基金會備份。
